臺灣臺中地方法院民事判決　九十三年度訴字第一二一○號
　　原　　　告　臺灣土地銀行股份有限公司
　　法定代理人　乙○○
　　訴訟代理人　丙○○
　　被　　　告　林淮絡即林進.
　　　　　　　　甲○○
右當事人間請求清償借款事件，本院於民國九十三年七月十三日言詞辯論終結，判決
如左：
    主      文
被告應連帶給付原告新台幣捌拾肆萬捌仟參佰壹拾肆元，及其中新台幣柒拾肆萬貳仟
零玖拾肆元自民國九十二年十月二十五日起至清償日止，按週年利率百分之八點七三
五計算之利息，並自民國九十二年十一月二十六日起至清償日止，其逾期在六個月以
內者，按上開利率百分之十，超過六個月者，就超過部分，按上開利率百分之二十計
算之違約金。
訴訟費用由被告連帶負擔。
    事實及理由
一、被告林淮絡（即林進東）未於言詞辯論期日到場，亦未提出書狀作何聲明或陳述
    ，核無民事訴訟法第三百八十六條各款所列情形，爰依原告之聲請，由其一造辯
    論而為判決。
二、本件原告起訴原聲明求為「被告應連帶給付原告新台幣（下同）八十四萬八千三
    百十四元，及自民國八十九年三月十四日起至清償日止，按年息百分之九．六一
    五計算之利息，及自八十九年四月十五日起至清償日止，其逾期在六個月以內者
    ，按上開利率加收一成，逾期在六個月以上，按上開利率加收二成之違約金」之
    判決，嗣於訴狀繕本送達被告後，原告於九十三年七月十三日言詞辯論時，當庭
    陳明變更其訴之聲明為「被告應連帶給付原告八十四萬八千三百十四元，及其中
    七十四萬二千零九十四元自九十二年十月二十五日起至清償日止，按年利率百分
    之八點七三五計算之利息，並自九十二年十一月二十六日起至清償日止，其逾期
    在六個月以內者，按上開利率加收一成，逾期在六個月以上，按上開利率加收二
    成之違約金」之判決，核為減縮應受判決事項之聲明，合於民事訴訟法第二百五
    十五條第一項第三款之規定，應予准許，合先敘明。
三、原告主張：被告林淮絡（即林進東）、甲○○於八十二年五月十四日共同向其借
    款二百零五萬元，約定借貸期限至一○二年五月十四日止，應按月平均攤還本息
    ，並對於全部借款各負全部給付之責，如未按期清償本息，即喪失期限利益，全
    部借款債務視為到期，除仍按原訂利率計息外，逾期清償在六個月以內者，按原
    訂利率百分之十，超過六個月者，按原訂利率百分之二十計付違約金。惟被告自
     八十九年三月十四日起即未給付本息，依約已喪失期限利益，全部債務視為到期
    ，經其聲請拍賣抵押物而受償部分款項，現被告尚欠本金七十四萬二千零九十四
    元，及分別自九十二年十月二十五日、同年十一月二十六日起算之利息、違約金
    ，暨自八十九年二月十五日起至九十二年十月二十四日止已發生尚未受償違約金
    債權共十萬六千二百二十元，依法被告自應負連帶清償責任。並聲明：被告應連
    帶給付原告八十四萬八千三百十四元，及其中七十四萬二千零九十四元自九十二
    年十月二十五日起至清償日止，按年利率百分之八點七三五計算之利息，並自九
    十二年十一月二十六日起至清償日止，其逾期在六個月以內者，按上開利率加收
    一成，逾期在六個月以上，按上開利率加收二成之違約金。
四、被告甲○○則以：伊確為本件借款之共同借款人，但所借得之款項均由共同被告
    林淮絡使用，分期繳款亦由林淮絡負責，抵押房地拍賣時，原告並未通知伊，致
    伊不知本件借款有未按期還款情事，且伊現亦無能力支付等語，資為抗辯。並聲
    明：駁回原告之訴。
五、本件原告主張被告林淮絡、甲○○共同向其借款二百零五萬元，約定借貸期限自
    八十二年五月十四日起至一○二年五月十四日止，並對於全部借款各負全部給付
    之責，惟被告自八十九年三月十四日起即未按期清償本息，依約已喪失期限利益
    ，全部債務視為到期，經其聲請拍賣抵押物而受償部分款項，迄尚欠本金七十四
    萬二千零九十四元，及分別自九十二年十月二十五日、同年十一月二十六日起算
    之利息、違約金，暨自八十九年二月十五日起至九十二年十月二十四日止已發生
    尚未受償違約金債權共十萬六千二百二十元之事實，業據其提出借據暨授信約定
    書、委託書、放款支付計算書、放款付出傳票及本院民事執行處九十二年度民執
    辰字第九六二九號強制執行金額計算書分配表各一件為證，自堪信為真正。被告
    甲○○固不否認有與共同被告林淮絡共同向原告借用上開款項情事，惟辯稱：本
    件借款借得後係由林淮絡使用，分期付款亦由林淮絡負責，伊並不知有逾期還款
    情事，原告亦從未告知云云。惟按「債權債務之主體，以締結契約之當事人為準
    ，故出立借約之債務人，不問其果為實際受益與否，就其債務應負償還之責」，
    最高法院著有十七年上字第九○六號判例可資參照。查被告甲○○既承認與另一
    被告林淮絡為共同借款人，而向原告借用本件借款，則即使被告甲○○所辯借得
    款項後均由被告林淮絡使用，伊未曾均霑任何利益等情，並非虛妄，然揆諸上開
    判例意旨，被告甲○○仍應負償還本件借款債務責任。再者，被告甲○○與共同
    被告林淮絡二人縱曾私下協議由林淮絡負責按期向原告清償本息，致被告甲○○
    並不知林淮絡有未依約按期繳款情事，然因被告甲○○與林淮絡係本件借款之共
    同借款人，已如上述，是伊等二人有關本件借款內部分擔之約定自無拘束原告之
    效力，從而，被告甲○○即使不知共同被告林淮絡有違約逾期還款情形，仍應就
    本件借款債務負償還責任，故被告甲○○所辯，尚屬無據，要無可採。
六、按抵押權所擔保者，除契約另有訂定外，固包括原債權、利息、遲延利息，及實
    行抵押權之費用（參看民法第八百六十一條），惟依民法第三百二十三條之規定
    ，債務人所提出之給付，應先抵充費用，次充利息，再充原本。次按債務人對於
    同一債權人負有原本及利息數宗債務，苟其給付不足清償全部債務，除經債權人
    同意，得先充原本後充利息外，應先充利息後充原本，不許債務人僅以一方之意
    思予以變更，最高法院十九年上字第九八九號判例參照。經查，據卷存原告所提
    出之本院民事執行處九十二年度民執辰字第九六二九號強制執行金額計算書分配
    表觀之，其上記載拍賣抵押物所得價款為一百四十六萬二千二百元，並不足以清
    償全部債務，是揆之上開規定及判例意旨，其清償次序自應先充費用、利息，再
    次充原本。而因違約金與利息之性質不同，我民法並無違約金先於原本抵充債務
    之規定，是該分配表以抵充執行費後所餘價款先抵充利息後，次即抵充自八十九
    年二月十五日起算至九十二年十月二十四日止之違約金，殊非有據，依法應於抵
    充利息後，如有所餘再以之次充原本，則依此核算結果，本件借款本金應僅餘七
    十四萬二千零九十四元，而非如該分配表所載之不足額部分八十四萬八千三百十
    四元。然因該分配表所載本件借款自八十九年二月十五日起計算至九十二年十月
    二十四日止之違約金共十萬六千二百二十元，係已發生之債權，故原告依法自可
    請求。綜上核計，原告當得請求被告清償前揭尚欠之借款本金七十四萬二千零九
    十四元及已發生之違約金十萬六千二百二十元，合計八十四萬八千三百十四元，
    及其中借款本金部份自九十二年十月二十五日起算之利息，暨自九十二年十一月
    二十六日起算之違約金。
七、按借用人應於約定期限內，返還與借用物種類、品質、數量相同之物；又數人負
    同一債務，明示對於債權人各付全部給付之責任者，為連帶債務，民法第四百七
    十八條前段及第二百七十二條第一項分別定有明文。查被告甲○○及林淮絡二人
    係為本件借款之共同借款人，並表明對於全部借款各負全部給付之責，既如上述
    ，並有卷存上開借據及委託書可稽，則其二人顯已明示對原告各負責償還借款全
    部之責任，自屬連帶債務。從而，原告本於消費借貸之法律關係，請求被告甲○
    ○、林淮絡二人連帶給付原告八十四萬八千三百十四元，及其中七十四萬二千零
    九十四元自九十二年十月二十五日起至清償日止，按週年利率百分之八點七三五
    計算之利息，並自九十二年十一月二十六日起至清償日止，其逾期在六個月以內
    者，按上開利率百分之十，超過六個月者，就超過部分，按上開利率百分之二十
    計算之違約金，為有理由，應予准許。
八、據上論結，原告之訴為有理由，依民事訴訟法第三百八十五條第一項前段、第八
    十五條第二項，判決如主文。
中　　　華　　　民　　　國　　九十三　　年　　　七　　　月　　二十七　　日
                              臺灣臺中地方法院民事第二庭
~B法　　　官　吳美蒼
右為正本係照原本作成
如對本判決上訴，須於判決送達後二十日內，向本院提出上訴狀，同時表明上訴理
由；如已於本判決宣示後送達前提起上訴者，應於判決送達後十日內補具上訴理由，
並按他造當事人之人數附繕本。
中　　　華　　　民　　　國　　九十三　　年　　　七　　　月　　二十七　　日
~B法院書記官　黃舜民
